【裁判字號】    99,交聲,462
【裁判日期】    990427
【裁判案由】    違反道路交通管理處罰條例聲明異議
【裁判全文】
臺灣桃園地方法院交通事件裁定         99年度交聲字第462號
原處分機關  交通部公路總局新竹區監理所桃園監理站
異  議  人  甲○○
上列異議人因違反道路交通管理處罰條例案件，對於交通部公路
總局新竹區監理所桃園監理站於民國99年4 月8 日所為之處分（
原處分案號：桃監裁罰字第裁52-Z00000000號），聲明異議，本
院裁定如下：
    主    文
原處分撤銷。
甲○○汽車駕駛人駕駛汽車經測試檢定酒精濃度超過規定標準，
吊扣小型車普通駕駛執照壹年，並應接受道路交通安全講習。
    理    由
一、原處分意旨略以：異議人即受處分人甲○○於民國98年9 月
    29日晚間9 時23分許，駕駛車牌號碼W7-8916 號自小貨車，
    行經國道二號東向4.8 公里處，因「酒後駕車（經測定值為
    0.56mg/L）」之違規行為，經內政部警政署國道公路警察局
    第一警察隊員警舉發，並依法填製公警局交字第Z00000000
    號舉發違反道路交通管理事件通知單；異議人上開酒後駕車
    行為因觸犯刑法第185 條之3 之公共危險罪，經判處罰金新
    臺幣（下同）5 萬元確定，爰依道路交通管理處罰條例第35
    條第1 項第1 款、第24條第1 項第2 款等規定，於99年4 月
    8 日以桃監裁罰字第裁52－Z00000000 號裁處吊扣駕駛執照
    12個月及施以道路交通安全講習等語。
二、異議意旨略以：伊係酒後駕駛自用小貨車遭警查獲，理應吊
    扣自用小客車駕照，否則將失去工作無法生活。為此，請求
    鈞院撤銷原處分關於吊扣駕駛執照之部分等語。
三、按汽車駕駛人，駕駛汽車經測試檢定酒精濃度超過規定標準
    者，處1 萬5,000 元以上6 萬元以下罰鍰，並當場移置保管
    該汽車及吊扣其駕駛執照1 年，並應接受道路交通安全講習
    ，道路交通管理處罰條例第35條第1 項第1 款、第24條第1
    項第2 款分別定有明文。
四、經查：
  (一)異議人甲○○確有前述酒後駕駛自用小貨車，經警查獲之違
    規事實，且該酒後駕車行為經本院以98年度桃交簡字第4025
    號判處罰金5 萬元確定，原處分機關遂對之予以裁處吊扣職
    業大貨車駕駛執照12個月，並施以道路交通安全講習等情，
    為異議人與原處分機關所不爭執，並有本件裁決書、桃園監
    理站汽車駕駛人螢幕列印、汽車駕駛人經歷證明書、前揭判
    決書、臺灣高等法院被告前案紀錄表在卷（見本院卷第4 頁
    、第17頁至第18頁、第6 頁至第9 頁）可參，是此部分之事
    實自堪認定，則原處分機關對之裁處吊扣（職業大貨車）駕
    駛執照，固非無見，然：
  (二)按道路交通管理處罰條例第68條業於94年12月14日修正，並
    自95年3 月1 日施行，修正前之道路交通管理處罰條例第68
    條規定：「汽車駕駛人，因違反本條例及道路交通安全規則
    之規定，受吊扣或吊銷駕駛執照處分時，吊扣或吊銷其持有
    各級車類之駕駛執照」，其立法意旨在於違規行為對道路交
    通秩序之維持及道路交通安全已生較大之影響，故規定吊扣
    或吊銷其持有各級車類之駕駛執照，以限制其繼續駕車行駛
    道路之權利，其係屬駕駛行為之限制，並不因所持駕駛執照
    種類不同而有所差異。而修正後之道路交通管理處罰條例第
    68條規定：「汽車駕駛人，因違反本條例及道路交通安全規
    則之規定，受吊銷駕駛執照處分時，吊銷其持有各級車類之
    駕駛執照」，其立法理由略以：「原條文將違法或違規駕駛
    人所持有各級車類之駕駛執照一併吊扣或吊銷，失之過酷，
    影響人民工作及生活甚鉅，爰修正之」等語。故依修正後道
    路交通管理處罰條例第68條之規定觀之，受吊扣駕駛執照處
    分，不再吊扣其持有各級車類之駕駛執照，僅於受吊銷駕駛
    執照處分時，始吊銷其持有各級車類之駕駛執照，而限縮修
    正前條文之適用範圍，即受吊扣駕駛執照處分，不在本條規
    定適用之列。是依上開規定受吊銷駕照處分者，仍維持吊銷
    其持有各級車類之駕駛執照，至於受吊扣駕照處分者，則僅
    吊扣其違法或違規當時所駕駛車輛之駕駛執照，不再吊扣其
    持有各級車類之駕駛執照，其理甚明。
  (三)本院查，本件異議人上開酒後駕車之違規，係發生於98年9
    月29日，自應適用修正後之道路交通管理處罰條例第68條規
    定，而修正後道路交通管理處罰條例第68條之規定，既將「
    吊扣」等字刪除，是依上開說明，異議人因酒後駕車受而吊
    扣駕駛執照處分時，自不得再吊扣其持有各級車類之駕駛執
    照，故原處分機關為吊扣駕駛執照之處分時，應就異議人所
    應吊扣之駕駛執照種類予以限定，始符合依法行政原則。本
    件異議人於上開酒後駕車違規行為時，係駕駛自用小貨車，
    揆諸前開說明，其依法所受之處分應為限制其駕駛小型車之
    權利，即應吊扣其小型車普通駕駛執照，自不能越級限制其
    駕駛職業大貨車之權利，至為明確。從而，原處分機關對於
    異議人酒後駕車之違規行為，裁處吊扣異議人職業大貨車駕
    駛執照，於法即有未合。
五、綜上所述，異議人甲○○確有前述酒後駕車之違規行為，原
    處分機關依道路交通管理處罰條例第24條第1 項第2 款規定
    施以道安講習處分，核無違誤，然原處分機關未審酌「吊扣
    駕駛執照12個月」規範之目的，在異議人未領有小型車普通
    駕駛執照之情況下，而為吊扣異議人職業大貨車駕駛執照12
    個月部分之裁決，難認合法，因本件酒後駕車部分為單一違
    規行為，道安講習與吊扣處分無從區分，異議人雖未對於道
    安講習部分提出異議，本院仍得併為審酌。基此，異議人提
    起本件聲明異議，為有理由，應由本院將原處分撤銷，自為
    裁罰如主文第二項所示，以期適法。
據上論斷，應依道路交通管理處罰條例第87條第2 項，道路交通
案件處理辦法第20條前段，裁定如主文。
中    華    民    國    99    年    4     月    27    日
                  交通法庭    法  官  陳德池
以上正本證明與原本無異。
如不服本裁定，應於裁定送達後5 日內向本院提出抗告狀。
                              書記官  謝雅茹
中    華    民    國    99    年    4     月    28    日

司法院資訊處製作；財團法人民間司法改革基金會備份。
